【裁判字號】    97,聲,546
【裁判日期】    970331
【裁判案由】    聲請發還扣押物
【裁判全文】
臺灣高等法院臺中分院刑事裁定           97年度聲字第546號
聲  請  人
即  被  告  甲○○
聲  請  人  瑞盛交通股份有限公司
法定代理人  丁○○
聲  請  人
即  被  告  戊○○
聲  請  人  太華汽車貨運股份有限公司
法定代理人  丙○○
聲  請  人
即  被  告  己○○
聲  請  人  乙○○
上列聲請人等因被告等竊盜案件（本院96年度上易字第1381號；
原審案號：臺灣臺中地方法院95年度易字第2252號；起訴案號：
臺灣臺中地方法院檢察署95年度偵字第2569號）聲請發還扣押物
案件，本院裁定如下：
    主  文
聲請駁回。
    理  由
一、聲請意旨略以：
  (一)臺中縣警察局豐原分局神岡分駐所，於民國（下同）94年11
    月25日凌晨1時30分許，在臺中縣神岡鄉新庄村大甲溪與軟
    埤溪匯流口附近公有地，查獲聲請人己○○所駕駛而放置在
    該處之KOMATSU牌PC-400型（引擎號碼12633）之挖土機1輛
    ，以及聲請人戊○○所駕駛而放置該處之車牌號碼7J-062號
    大貨車（車主登記為太華汽準貨運股份有限公司），暨甲○○所駕駛而放置在該處之車牌號碼HX-408號大貨車（車主登
    記為瑞盛交通股份有限公司），而由臺中縣警察局豐原分局
    查扣交經濟部水利署第三河川局代為保管迄今。
  (二)上開挖土機以及大貨車，第一審以及本院均認為所有權人屬
    誰尚有爭議，且非屬違禁物，而不諭知沒收，惟上開挖土機
    1部，乃係聲請人乙○○所有而出租給聲請人己○○使用，
    有汽車買賣合約書、租賃合約書等影本可為證明；扣案之車
    牌號碼7J-062號大貨車，乃係聲請人太華汽車貨運股份有限
    公司所有而出租給聲請人戊○○使用，有汽車新領牌照登記
    書、營利事業登記證、租賃契約書等影本可為證明；扣案之
    車牌號碼HX-408號大貨車，乃係聲請人瑞盛交通股份有限公
    司所有而出租給聲請人甲○○使用，有汽（機）車過戶登記
    書、營利事業登記證、車輛租賃合約書等影本可為證明；縱
    使本案己○○、戊○○、甲○○3人被本院認定係結夥3人以
    上竊盜未遂，惟實務上亦認為即使是被告所有供犯罪所用之
    物，因審酌機具之經濟價值，並為當事人賴以謀生之工具，
    如予以沒收，顯然與比例原則不符，而不為沒收之宣告。
  (三)又經濟部水利署第三河川局是否得為沒入之行政裁罰，依據
    水利法第93條之5規定「違反第46條、第47條、第54條之1、
    第63條之3、第63條之5、第65條、第78條、第78條之1或有
    第78條之3情形者，主管機關得沒入行為人使用之設施或機
    具並公告拍賣之。」，依據此項規定，僅限於行為人有述反
    上開規定者，主管機關方得沒入行為人使用之設施或機具，
    惟本院僅認定聲請人己○○、戊○○、甲○○3人僅有竊盜
    未遂之行為，而無違反水利法上開條文之行為，是經濟部水
    利署第三河川局應無從為任何行政裁罰，且因無裁罰之依據
    ，事實上該局迄今仍未為任何行政裁罰。
  (四)第一審以及本院，雖均認為上開機具所有權人屬誰尚有爭議
    ，惟爭議也僅限於(一)挖土機究竟係聲請人己○○或聲請人乙○○所有(二)車牌號碼7J-062號大貨車，究竟係聲請人戊○○
    或聲請人太華汽車貨運股份有限公司所有(三)車牌號碼HX-408
    號大貨車，究竟聲請人甲○○或聲請人瑞盛交通股份有限公
    司所有，與其他任何人無關，因此，乃由聲請人聯名具狀向
    本院聲請發還，避免爭議等語。
二、按扣押物若無留存之必要者，不待案件終結，應以法院之裁
    定或檢察官命令發還之；又扣押物未經諭知沒收者，應即發
    還，刑事訴訟法第142條第1項前段、第317條前段固分別定
    有明文。經查：本件於偵查中確有扣得KOMATSU牌PC-400型
    （引擎號碼12633）之挖土機、車牌號碼7J-062號、引擎號
    碼EF000-00000號大貨車及車牌號碼HX-408號、引擎號碼EF0
    00-00000號大貨車；而KOMATSU牌PC-400型（引擎號碼12633
     ）之挖土機確係為乙○○所有於94年6月1日出租於己○○
    ，租期至94年12月31日止，有汽車買賣合約書、租賃合約書
    等影本各1份在卷可稽；車牌號碼7J-062號、引擎號碼EF000
    -00000號大貨車確為太華汽準貨運股份有限公司所有於94年
    11月1日出租於戊○○，租期至95年2月28日止，有汽車新領
    牌照登記書、營利事業登記證、租賃契約書等影本各1份附
    卷可參；車牌號碼HX-408號、引擎號碼EF000-00000號大貨
    車確為瑞盛交通股份有限公司所有於94年6月30日出租於甲○○，租期至94年12月30日止，有汽（機）車過戶登記書、
    營利事業登記證、車輛租賃合約書等影本各1份在卷可憑。
    然查：本院96年度上易字第1381號被告等竊盜一案，經本院
    判處被告等人罪刑後，業已因該案不得再上訴而確定在案；
    該案確定後，復已由本院將該案移送臺灣高等法院臺中分院
    檢察署檢察官依法執行，有關本件系爭扣押物之處理，自應
    由執行檢察官依法為之，本院無從執行發還，從而聲請人等
    聲請發還扣押物，本院無從准許，應予駁回，爰裁定如主文
    。
三、據上論斷，應依刑事訴訟法第220條，裁定如主文。
中    華    民    國    97    年     3    月    31    日
            刑事第一庭  審判長法  官  陳  紀  綱
                              法  官  姚  勳  昌
                              法  官  張  智  雄
上列正本證明與原本無異。
如不服本裁定，應於裁定送達後五日內向本院提出抗告狀。
                              書記官  謝  雅  惠
中    華    民    國     97    年     4    月    3    日


司法院資訊處製作；財團法人民間司法改革基金會備份。
